臺灣新竹地方法院刑事判決　　　　　 100年度交簡上字第84號
上　訴　人　臺灣新竹地方法院檢察署檢察官
被　　　告　吳國榮
上列上訴人因被告公共危險案件，不服本院竹北簡易庭於中華民
國100 年8 月29日所為之100 年度竹北交簡字第417 號第一審簡
易判決（聲請簡易判決處刑案號：100 年度偵字第6220號），提
起上訴，本院管轄第二審之合議庭判決如下：
    主  文
上訴駁回。
吳國榮緩刑貳年，緩刑期間付保護管束，並應於判決確定後壹年
內，向執行檢察官指定之政府機關、政府機構、行政法人、社區
或其他符合公益目的之機構或團體，提供玖拾小時之義務勞務。
    事實及理由
一、按被告於第二審經合法傳喚，無正當之理由不到庭者，得不
    待其陳述，逕行判決，刑事訴訟法第371 條定有明文。次按
    對於簡易判決處刑不服而上訴者，得準用上開規定，此觀諸
    刑事訴訟法第455 條之1 第3 項之規定自明。本件被告吳國
    榮經本院合法傳喚後，無正當理由未到庭，此有本院送達證
    書、刑事報到單在卷可稽，爰不待其陳述而為一造辯論判決
    ，合先敘明。
二、本案經本院審理結果，認原審以被告吳國榮係犯服用酒類不
    能安全駕駛動力交通工具而駕駛罪，並依刑事訴訟法第449
    條第1 項前段、第454 條第2 項，刑法第185 條之3 、第42
    條第3 項前段，刑法施行法第1 條之1 第1 項之規定，逕以
    簡易判決處刑，量處被告罰金新臺幣3 萬元，並諭知如易服
    勞役，以新臺幣1 千元折算1 日之易服勞役折算標準，其認
    事用法，並無違誤，量刑亦屬妥適，爰引用原審判決書（含
    聲請簡易判決處刑書）記載之事實、證據及理由（如附件）
    。
三、公訴人上訴意旨略以：按刑罰之量定，固屬法院自由裁量之
    職權行使，惟刑事審判之量刑，在於實現刑罰權之分配的正
    義，故法院對科刑判決之被告量刑，應符合罪刑相當原則，
    使罰當其罪，以契合人民之法律感情，此所以刑法第57條明
    定科刑時應審酌一切情狀，尤應注意該條所列各款情形，以
    為科刑輕重之標準（最高法院96年度台上字第2357號判決意
    旨參照）。依現行道路交通管理處罰條例第92條第4 項授權
    訂定之違反道路交通管理事件統一裁罰基準表規定，騎乘機
    器腳踏車而違反道路交通管理處罰條例第35條第1 項第1 款
    ，呼氣酒精濃度逾每公升0.55毫克者，若於期限內繳納罰鍰
    ，裁罰金額「4 萬5 千元」，有上開基準表可參。依原審判
    決認定之犯罪事實，被告吳國榮騎乘機車為警攔檢，經實施
    呼氣酒精濃度測試，其測定值達每公升0.58毫克。則是立法
    者既已明文授權主管機關規定行政罰鍰之下限為「4 萬5 千
    元」，迺原審判決判處罰金「3 」萬元，遠低於前開裁罰基
    準表之下限「4 萬5 千元」，益徵原審量刑有顯著輕重失衡
    ，而違行政罰法第26條第1 項及道路交通管理處罰條例第35
    條第8 項規範之意旨（即一行為同時觸犯刑法公共危險罪及
    違反道路交通管理處罰條例之醉態駕駛行為，應依刑法處罰
    ，惟若公共危險案件被告經裁判確定處以罰金低於最低罰鍰
    基準規定者，仍應依該條例裁決繳納不足最低罰鍰之部分，
    此時即由法律強制介入矯正量處罰金刑過低之結果，造成浪
    費法院、裁罰機關及受處分人勞力、時間及費用之程序利益
    ），原審判決洵屬未當。為此提起上訴，請撤銷原判決，另
    諭知罰金5 萬元以上之刑度等等。經查：
（一）按量刑之輕重，係事實審法院得依職權自由裁量之事項，
      茍已斟酌刑法第57條各款所列情狀而未逾越法定刑度，則
      不得遽指為違法；又刑罰之量定屬法院自由裁量之職權行
      使，但仍應審酌刑法第57條所列各款事由及一切情狀，為
      酌量輕重之標準，並非漫無限制，在同一犯罪事實與情節
      ，如別無其他加重或減輕之原因，下級法院量定之刑，亦
      無過重或失輕之不當情形，則上級法院對於下級法院之職
      權行使，原則上應予尊重（最高法院72年台上字第6696號
      判例、85年度台上字第2446號判決意旨參照）。由上可知
      ，法律固賦予法官量刑輕重之裁量權，但此項裁量權之行
      使，並非得以任意或自由為之，仍應受一般法律原則之拘
      束，必須符合法律授權之目的，並受法律秩序之理念、法
      律感情及慣例所規範，法官量刑權雖係受法律拘束之裁量
      原則，但其內涵仍將因各法官之理念、價值觀、法學教育
      背景之不同而異，是以自由裁量之界限仍難有客觀之解答
      ，端賴法官於個案審判時，依個案事由加以審酌，若無裁
      量濫用情事，難謂有不當之處。
（二）原判決就如何認定被告吳國榮犯行所依憑之證據及量定宣
      告刑之理由，業已詳敘就本件犯罪事實、證據，認被告所
      為係犯刑法第185 條之3 之服用酒類不能安全駕駛動力交
      通工具而駕駛罪，並審酌被告之(一)犯罪之動機、目的；(二)
      犯罪時所受之刺激；(三)犯罪之手段：於服用酒類不能安全
      駕駛動力交通工具之情形下，仍騎乘機車上路；(四)被告之
      生活狀況：職業為工，家庭經濟狀況貧寒，有偵訊筆錄可
      稽；(五)被告之品行：無前科紀錄，有臺灣高等法院被告前
      案紀錄表可參；(六)被告之智識程度：高中肄業，有偵訊筆
      錄可考；(七)被告與被害人之關係：未肇事無被害人；(八)被
      告違反義務之程度：酒精濃度達每公升0.58毫克，騎乘機
      車；(九)犯罪所生之危險或損害：未肇事；(十)犯罪後之態度
      ：坦承犯行等一切情狀，量處罰金新臺幣3 萬元，如易服
      勞役，以新臺幣1 千元折算1 日，從形式上觀之，核無認
      定事實錯誤、量刑瑕疵或違背法令之情形。再被告前無任
      何刑事紀錄，足徵素行良善，原審就本案量處罰金新臺幣
      3 萬元，尚無違法或失當之處。
（三）至上訴人執道路交通管理處罰條例第35條第1 項第1 款及
      違反道路交通管理事件統一裁罰基準表之規定，以原審所
      科處新臺幣3 萬元之罰金刑，其金額遠低於道路交通管理
      處罰條例及違反道路交通管理事件統一裁罰基準表所定酒
      後騎乘機器腳踏車，於期限內自動到案或繳納罰鍰之裁罰
      金額4 萬5 千元，而指摘原審量刑過輕等等。然刑罰與行
      政罰本係兩種相異目的，即侵害他人法益與違反行政法義
      務之處罰手段，兩者之處罰性質、目的、作用及法律效果
      亦不相同，在兩者處罰種類迥異之情形下，本無孰輕孰重
      可言，是上訴人以此比附援引，依法殊嫌乏據，難以憑採
      。
（四）另道路交通管理處罰條例第35條第8 項規定：「前項汽車
      駕駛人，經裁判確定處以罰金低於本條例第92條第4 項所
      訂最低罰鍰基準規定者，應依本條例裁決繳納不足最低罰
      鍰之部分。」，由該條文規定內容得見，條文制訂時對於
      刑事罰金可能低於行政罰鍰之情況已有預見且不否認其存
      在之合法性，亦即此種況狀已在立法者立法之際已通盤納
      入考量範圍，況法官依據刑法所考量之事由顯與行政法規
      裁罰者所考量之事由完全不同，法官於公共危險（酒後駕
      車）裁判時只需依據刑法相關規定，於法定刑度內適法妥
      當量處即屬適當，至於道路交通管理處罰條例、違反道路
      交通管理事件統一裁罰基準表等規定是對於行政機關行政
      罰裁量之法規，並非法官依法量刑之依據，行政裁罰上之
      處理尚無法拘束司法裁量之行使，此乃行政、司法分立之
      精神所在，至若該罰金金額低於行政罰鍰行政機關應如何
      處理乃行政機關管理職權之範圍，尚無從認定此種行政機
      關日後之處理是謂浪費法院、裁罰機關、受處分人勞力、
      時間及費用之利益。
（五）綜上，原審判決並無違誤，檢察官上訴意旨指摘原審判決
      量刑過輕，為無理由，應予駁回。
四、緩刑及付保護管束：被告前未曾因故意犯罪受有期徒刑以上
    刑之宣告，此有臺灣高等法院被告前案紀錄表及刑案資料查
    註紀錄表各1 份在卷可查，因一時失慮酒後駕車致罹刑章，
    經此偵查程序及科刑之教訓後，應已知所警惕，相信不會再
    犯，本院綜核各情認上開刑之宣告，已足策其自新，所宣告
    之刑，以暫不執行為適當，爰併予宣告緩刑2 年。再因被告
    係酒後不能安全駕駛而駕車，而近年政府行政部門迭經透過
    傳播媒體大力宣導酒醉後不得開車之政令及法律知識，傳播
    媒體更時時透過影像、文字描繪傳達出因酒醉後駕車所造成
    之用路人受傷、死亡及損害公共設施等情形，被告受有教育
    且為一具有相當智識經驗之成年人，當能知曉酒醉後駕車對
    所有用路人之安全有相當程度之危險性，竟無視禁令，足見
    其守法觀念有待加強，為使其習得正確之法律概念並遏止被
    告仍有酒醉後駕車之可能，及時刻記取酒醉後駕車係不法之
    行為，有加強對被告追蹤、考核及輔導之必要，又為促使被
    告日後得以知曉尊重法治，及為期被告於服務社會中得導正
    其偏差行為與觀念，爰依刑法第74條第2 項第5 款之規定，
    諭知被告應於判決確定後1 年內，向執行檢察官指定之政府
    機關、政府機構、行政法人、社區或其他符合公益目的之機
    構或團體，提供90小時之義務勞務，並依刑法第93條第1 項
    第2 款諭知緩刑期內付保護管束，期能使被告於義務勞務過
    程及保護管束期間，確切明瞭其行為之不當與危險性，並培
    養正確法治觀念，相信如此當較僅給予被告罰金、或處以拘
    役、6 個月以下有期徒刑而得易科罰金甚或拘束其身體自由
    之刑罰，更能達到法律制定之目的。至於被告究應向何政府
    機關、政府機構、行政法人、社區或其他符合公益目的之機
    構或團體提供義務勞務，屬執行之問題，應由執行檢察官斟
    酌全案情節及各政府機關、政府機構、行政法人、社區或其
    他符合公益目的之機構或團體之需求，妥為指定。再者，倘
    被告違反上開所定負擔情節重大，足認原宣告之緩刑難收其
    預期效果，而有執行刑罰之必要，依刑法第75條之1 第1 項
    第4 款規定，得撤銷其緩刑之宣告，併此敘明。
五、據上論斷，應依刑事訴訟法第455 條之1 第1 項、第3 項、
    第371 條、第373 條、第368 條，刑法第74條第1 項第1 款
    、第2 項第5 款、第93條第1 項第2 款，判決如主文。
本案經檢察官黃柏翔到庭執行職務。
中    華    民    國   100    年    11    月    11    日
                  刑事第六庭審判長法  官  馮俊郎
                                  法  官  蔡欣怡
                                  法  官  王子謙
以上正本證明與原本無異。
本件判決不得上訴。
中    華    民    國   100    年    11    月    11    日
                                  書記官  李佩玲
附件：
臺灣新竹地方法院刑事簡易判決    100年度竹北交簡字第417號
聲  請  人  臺灣新竹地方法院檢察署檢察官
被      告  吳國榮
上列被告因公共危險案件，經檢察官聲請以簡易判決處刑（100
年度偵字第6220號），本院判決如下：
    主  文
吳國榮犯不能安全駕駛動力交通工具罪，處罰金新臺幣萬元，
如易服勞役，以新臺幣壹仟元折算壹日。
    事實及證據
一、本件犯罪事實及證據，除犯罪事實欄一、「‧‧‧新成（第
    六行後段）」之記載，應更正為「‧‧‧新城」外，餘均引
    用檢察官聲請簡易判決處刑書之記載（如附件）。
二、論罪科刑部分
（一）論罪：被告吳國榮所為，係犯刑法第185條之3服用酒類不
      能安全駕駛動力交通工具而駕駛罪。
（二）科刑：審酌被告之( 一) 犯罪之動機、目的；( 二) 犯罪
      時所受之刺激；( 三) 犯罪之手段：於服用酒類不能安全
      駕駛動力交通工具之情形下，仍騎乘機車上路；( 四) 被
      告之生活狀況：職業為工，家庭經濟狀況貧寒，有偵訊筆
      錄可稽；( 五) 被告之品行：無前科紀錄，有臺灣高等法
      院被告前案紀錄表可參；( 六) 被告之智識程度：高中肄
      業，有偵訊筆錄可考；( 七) 被告與被害人之關係：未肇
      事無被害人；( 八) 被告違反義務之程度：酒精濃度達每
      公升0.58毫克，騎乘機車；( 九) 犯罪所生之危險或損害
      ：未肇事；( 十) 犯罪後之態度：坦承犯行等一切情狀，
      量處如主文所示之刑，並諭知易服勞役之折算標準，以資
      懲儆。
三、依刑事訴訟法第449條第1項前段、第454條第2項，刑法第18
    5條之3、第42條第3項前段，刑法施行法第1條之1第1項，逕
    以簡易判決處刑如主文。
四、如不服本件判決，得自收受送達之日起10日內，向本院提起
    上訴。
中    華    民    國    100    年    8    月    29    日
                  竹北簡易庭法  官  謝永昌
以上正本證明與原本無異。
中    華    民    國    100    年    8    月    29    日
                            書記官  張淑芬
附錄本案論罪科刑實體法條全文：
刑法第185 條之3 ：
服用毒品、麻醉藥品、酒類或其他相類之物，不能安全駕駛動力
交通工具而駕駛者，處1 年以下有期徒刑、拘役或科或併科15萬
元以下罰金。
附件：
臺灣新竹地方法院檢察署檢察官聲請簡易判決處刑書
                                     100年度偵字第6220號
    被      告  吳國榮  男  31歲（民國○○年○月○○日生）
                        住新竹縣關西鎮南新里12鄰新成49號
                        國民身分證統一編號：Ｚ000000000號
上列被告因公共危險案件，業經偵查終結，認為宜聲請以簡易判
決處刑，茲將犯罪事實及證據並所犯法條分敘如下：
        犯  罪  事  實
一、吳國榮明知酒後駕車將導致其注意能力減低、反應能力變慢
    ，在此時仍駕車行駛於道路上，隨時將有致他人於死、傷之
    危險，自民國100年6月9日中午12時許，在新竹縣橫山鄉○
    ○路之橫山檳榔攤內飲用酒類，已達於不能安全駕駛動力交
    通工具之程度，竟仍於同日下午1時許，騎乘車號MF2─737
    號重機車上路，欲返回其位於新竹縣關西鎮南新里12鄰新成
    49號住處。嗣於同日下午1時5分許，途經新竹縣橫山鄉○○
    路○段259號前，因違規未穿戴安全帽為警臨檢稽查，發現其
    滿身酒氣，顯有酒後駕車之跡象，經警施以呼氣酒精濃度測
    試，其測定值達每公升0.58毫克，始查悉上情。
二、案經新竹縣政府警察局移送偵辦。
        證據並所犯法條
一、證據：
（一）被告吳國榮於警詢之不利於己之供述（被告屢經合法傳喚
      均未到庭）。
（二）呼氣酒精濃度測試紙1份。
（三）刑法第185條之3測試觀察紀錄表、汽車駕駛人酒後生理協
      調平衡檢測紀錄表及新竹縣政府警察局舉發違反道路交通
      管理事件通知單各1份。
    綜上，本件事證明確，被告犯嫌應堪認定。
二、所犯法條：
    核被告吳國榮所為，係犯刑法第185條之3之之服用酒類，不
    能安全駕駛動力交通工具而駕駛罪嫌。
三、依刑事訴訟法第451條第1項聲請逕以簡易判決處刑。
    此    致
臺灣新竹地方法院
中    華    民    國   100    年    7     月    25    日
                              檢  察  官  廖  啟  村
本件正本證明與原本無異。
中    華    民    國   100    年    8     月    5     日
                              書  記  官  陳  孟  宇
所犯法條：
刑法第185條之3：
服用毒品、麻醉藥品、酒類或其他相類之物，不能安全駕駛動力
交通工具而駕駛者，處 1 年以下有期徒刑、拘役或科或併科 15
萬元以下罰金。